【裁判字號】    89,訴,1696
【裁判日期】    891013
【裁判案由】    偽造文書
【裁判全文】
台灣台中地方法院刑事判決                        八十九年度訴字第一六九六號
    公  訴  人  台灣台中地方法院檢察署檢察官
    被      告  甲○○
    選任辯護人  王信雄
    被      告  丁○○
    指定辯護人  本院公設辯護人  戊○○
右列被告因偽造有價證券案件，經檢察官提起公訴（八十九年度偵字第六六二七號）
，本院判決如左：
    主      文
甲○○教唆意圖供行使之用，而偽造有價證券，處有期徒刑壹年捌月，緩刑肆年。
丁○○意圖供行使之用，而偽造有價證券，處有期徒刑壹年捌月，緩刑肆年。
如附表編號１所示本票之偽造共同發票部分、如附表編號２至９所示未載發票日之本
票之各發票人欄內及八十八年二月五日承諾保證書之保證人欄內「陳足」之偽造署押
各壹枚，均沒收。
    事      實
一、甲○○係柏帝有限公司（下稱柏帝公司，設台中市○區○○路六三號二樓一室）
    之負責人，丁○○與柏帝公司素有生意往來，時向該公司進貨。民國八十八年二
    月五日，丁○○至柏帝公司向甲○○調貨時，因先前尚有積欠貨款未清償，甲○○為確保已有債權及日後出貨之貨款，得以如數獲得償還，乃明知丁○○之配偶
    陳足（已改名為丙○○）並未授權丁○○以其名義簽立承諾保證書及本票，竟意
    圖供行使之用，教唆丁○○偽簽「陳足」之姓名於承諾保證書之保證人欄及如附
    表所示各本票之發票人欄內，丁○○乃依甲○○之唆使，偽造「陳足」在承諾保
    證書上擔任保證人之私文書、如附表編號１所示由「陳足」為本票共同發票人之
    有價證券、如附表編號２至９所示因未載發票日而尚非屬有效之本票，惟仍可表
    示丙○○與丁○○共同積欠各該票面金額債務之私文書，並均持以行使，交付甲○○，足生損害於丙○○。甲○○明知如附表１所示之本票，其中關於「陳足」
    發票部分係偽造，仍於八十八年六月二十四日，持向本院聲請核發支付命令，行
    使該偽造之本票，使本院法官將丙○○積欠票款之不實事項，登載於職務上所掌
    八十八年度促字第四一七○七號支付命令之公文書，甲○○再於八十八年十一月
    三日，行使該不實登載之公文書，向本院聲請強制執行丙○○所有之不動產，足
    以生損害於法院辦理督促程序、強制執行之正確性及丙○○。
二、案經丙○○訴由台灣台中地方法院檢察署檢察官偵查起訴。
    理      由
一、訊據被告甲○○矢口否認犯行，辯稱：承諾保證書及本票皆係被告丁○○拿回去
    給丙○○簽名後，再拿回來，不知道非丙○○親筆簽名云云。被告丁○○則坦承
    犯行不諱。經查：(一)右揭事實，業據告訴人丙○○指述綦詳，核與被告丁○○供
    承：「八十八年二月五日，我前往甲○○位於台中市○區○○路六三號二樓之一
    的公司調貨，當時甲○○因為怕我沒有錢可付貨款，遂要求我在承諾保證書和本
    票上，偽簽我太太陳足的名字。我真的沒有拿承諾保證書、本票回家給我太太陳
    足簽名，我是當場簽的，是甲○○叫我簽的」等語相符，並有承諾保證書、如附
    表所示之本票、本院八十八年度促字第四一七○七號支付命令及強制執行聲請狀
    在卷可憑。(二)被告甲○○雖舉證人乙○○到庭證述：曾於八十八年農曆過年前十
    幾天，在甲○○住處，見丁○○交一個信封給甲○○，甲○○問簽好了沒有，丁○○說簽好了，我不知道信封內是什麼東西，好像是一張紙和支票類的東西，有
    幾張我不知道云云。惟被告丁○○否認於該證人在場時，與被告甲○○談論債務
    、承諾保證書、本票等事，亦未交付承諾保證書、本票予被告甲○○等語，此與
    該證人同時證述：當時甲○○、丁○○未談到債務清償的問題等語相符。又被告
    丁○○苟確有交付承諾保證書、本票予被告甲○○，則二人應同時論及相關事宜
    ，該證人既然在場，豈有未能聽聞，亦不知該信封內裝有何物，而僅以臆測稱：
    「好像是一張紙和支票類的東西」云云。是證人乙○○既未能明確指出被告丁○○交付予被告甲○○之物品，即係前揭之承諾保證書及如附表所示之本票且其上
    已有「陳足」之簽名，自難執為有利於被告甲○○之證據。(三)被告甲○○於本案
    審理時，已將債權十一萬三千元，減為五萬元，並與被告丁○○夫婦達成和解，
    且撤回對告訴人所有不動產之強制執行，有和解契約書及本院囑託塗銷查封登記
    函各一份在卷可憑。然被告丁○○仍繼續堅指該承諾保證書及如附表所示之本票
    上「陳足」之名字，均係被告甲○○當場叫其簽署，簽完後即交給被告甲○○，
    並未拿回家簽，再拿回來等語，顯見被告甲○○確有教唆被告丁○○當場簽署「
    陳足」姓名之行為，否則在被告甲○○主動減免被告丁○○之債務，並達成和解
    、撤回強制執行之聲請後，被告丁○○應無再行誣陷被告甲○○有上開不法行為
    之理。至告訴人曾於八十八年十二月十二日償還被告甲○○十萬元，並同意每月
    另償還一萬元，固有債務總結書一份在卷可憑，惟告訴人稱其因怕田地被拍賣，
    方代為清償等語，核與被告甲○○於該債務總結書承諾即時中止「查封事宜」等
    情相符，是告訴人該代償之行為，既屬避免所有之不動產遭查封拍賣，尚難準此
    即認告訴人同意被告丁○○在承諾保證書及如附表所示之本票上，簽署「陳足」
    之姓名。(四)被告甲○○明知如附表１所示之本票，其中關於「陳足」發票部分係
    偽造，仍持向本院聲請核發支付命令，行使該偽造之本票，使本院法官將丙○○
    積欠票款之不實事項，登載於職務上所掌八十八年度促字第四一七○七號支付命
    令之公文書，被告甲○○再行使該不實登載之公文書，向本院聲請強制執行告訴
    人所有之不動產，自足以生損害於法院辦理督促程序、強制執行之正確性及告訴
    人。(五)如附表編號２至９所示之支票，固因未載發票日，非屬有效之本票，惟仍
    可表示告訴人與被告丁○○共同積欠各該票面金額債務之私文書，有關「陳足」
    部分，當屬偽造私文書。被告丁○○持以行使此非屬有效之本票及承諾保證書等
    私文書，交付甲○○，自足生損害於告訴人。(六)綜上所述，被告甲○○教唆被告
    丁○○偽造本票、私文書、行使偽造有價證券、使公務員登載不實，並行使該不
    實之公文書等罪證已臻明確，其所辯乃畏罪卸責之詞，委無可取，被告二人之犯
    行均堪認定。
二核被告甲○○所為，係犯刑法第二十九條第一項、第二百零一條第一項之教唆偽
    造有價證券、同法第二十九條第一項、第二百十條之教唆偽造私文書及同法第二
    百十六條、第二百十四條之行使使公務員登載不實之公文書等罪。被告丁○○所
    為，則犯刑法第二百零一條第一項之偽造有價證券、同法第二百十六條、第二百
    十條之行使偽造私文書等罪。如附表編號２至９所示之支票，雖因未載發票日，
    非屬有效之本票，惟仍可表示告訴人與被告丁○○共同積欠各該票面金額債務之
    私文書，有關「陳足」部分，核屬構成偽造私文書罪，公訴人認係偽造有價證券
    罪，尚有未洽，起訴法條應予變更。被告甲○○、丁○○行使偽造有價證券；被
    告甲○○使公務員為不實登載等低度行為，分別為教唆偽造有價證券、偽造有價
    證券及行使使公務員登載不實之公文書等高度行為所吸收，均不另論罪。被告甲○○同時地教唆偽造有價證券及私文書、被告甲○○同時地偽造有價證券及私文
    書，均係一行為觸犯數罪名，屬想像競合犯，應從一重分別依教唆偽造有價證券
    及偽造有價證券罪處斷。公訴人雖未就被告甲○○教唆偽造如附表１所示之有價
    證券、被告丁○○偽造該有價證券部分提起公訴，惟此等犯行，既與起訴部分有
    想像競合犯裁判上一罪之關係，為起訴效力所及，依審判不可分原則，本院自得
    併予審酌。本件起訴書之證據並所犯法條欄，就被告甲○○犯有刑法第二十九條
    第一項、第二百十條之教唆偽造私文書罪及同法第二百十六條、第二百十四條之
    行使使公務員登載不實之公文書罪；被告丁○○犯有刑法第二百十六條、第二百
    十條之行使偽造私文書罪，雖均未論列，惟在犯罪事實欄，業已敘及被告甲○○
    教唆被告丁○○偽簽「陳足」之署押於承諾保證書上，被告甲○○並持偽造造之
    本票，向本院聲請支付命令（誤載為本票裁定），再向法院聲請查封告訴人之財
    產等情，自應認此部分已有起訴。被告甲○○教唆被告丁○○偽造有價證券，為
    教唆犯，應依所教唆之罪處罰。被告甲○○所犯教唆偽造有價證券及行使使公務
    員登載不實之公文書等二罪間，有方法結果之牽連關係，為牽連犯，應從一重即
    教唆偽造有價證券罪處斷。查偽造有價證券罪之最輕本刑為三年有期徒刑，被告
    甲○○恐貨款無法收回，為增加擔保；被告丁○○為求貨源得以不缺，均一時情
    急失慮，罹此重典，如處以最輕本刑三年有期徒刑，毋寧過重，犯罪情節尚堪憫
    恕，爰各依刑法第五十九條之規定，酌量減輕其刑。爰審酌被告二人犯罪之動機
    、手段、所生危害及犯後態度等一切情狀，各量處如主文所示之刑，以示懲儆。
    又被告甲○○於七十八年間，雖曾受有期徒刑以上刑之宣告，惟同時諭知緩刑三
    年，該緩刑已期滿，未經撤銷，其刑之宣告失其效力，應認未曾受有期徒刑以上
    刑之宣告；被告丁○○亦未曾受有期徒刑以上刑之宣告，皆有台灣台中地方法院
    檢察署刑案資料查註紀錄表及台灣高等法院被告全國前案紀錄表在卷可按，其因
    一時失慮，偶罹刑典，經此刑之宣告後，均應知戒慎，信無再犯之虞，本院因認
    所宣告之刑皆以暫不執行為適當，併各宣告緩刑四年，用啟自新。如附表編號１
    所示本票之共同發票部分，屬偽造之有價證券，應依刑法第二百零五條之規定，
    諭知沒收。如附表編號２至９所示未載發票日之本票之各發票人欄內及八十八年
    二月五日承諾保證書之保證人欄內「陳足」之簽名各一枚，皆係偽造之署押，應
    依刑法第二百十九條之規定，宣告沒收。
三據上論斷，應依刑事訴訟法第二百九十九條第一項前段、第三百條，刑法第二十
    九條第一、二項、第二百零一條第一項第二百十六條、第二百十條、第二百十
    四條、第五十五條、第五十九條、第七十四條第一款、第二百零五條、第二百十
    九條，罰金罰鍰提高標準條例第一條前段，判決如主文。
中      華      民      國    八十九    年      十      月     十三     日
                                      法  官  張  恩  賜
右正本證明與原本無異。
如不服本判決，應於判決送達後十日內向本院提出上訴狀，上訴於臺灣高等法院臺中
分院( 須附繕本 )。
                                      書記官
中      華      民      國    八十九    年      十      月     十三     日
附錄論罪科刑之法條︰
刑法第二百零一條第一項︰意圖供行使之用，而偽造變造公債票公司股票或其他
有價證券者，處三年以上十年以下有期徒刑，得併科三千元以下罰金。
刑法第二百十六條：行使第二百十條至第二百十五條之文書者，依偽造、變造文書或
登載不實事項或使登載不實事項之規定處斷。
刑法第二百十條︰偽造變造私文書，足以生損害於於公眾或他人者，處五年以下有
期徒刑。
刑法第二百十四條︰明知為不實之事項，而使公務員登載於職務上所掌之公文書，足
以生損害於於公眾或他人者，處三年以下有期徒刑、拘役或五百元以下罰金。
┌───────────────────────────────────┐
│附表：                              八十九年度訴字第一六九六號│
├──┬───┬──────┬────┬────┬─────┬─────┤
│編號│發票人│發   票   日│到 期 日│本票號碼│面      額│偽  造  之│
│    │      │            │        │        │ (新台幣) │共同發票人│
├──┼───┼──────┼────┼────┼─────┼─────┤
│ １ │丁○○│年月日│空    白│ 173888 │  三十萬元│陳足      │
├──┼───┼──────┼────┼────┼─────┼─────┤
│ ２ │丁○○│空        白│空    白│ 173889 │    三萬元│陳足      │
├──┼───┼──────┼────┼────┼─────┼─────┤
│ ３ │丁○○│空        白│空    白│ 173890 │    三萬元│陳足      │
├──┼───┼──────┼────┼────┼─────┼─────┤
│ ４ │丁○○│空        白│空    白│ 173891 │    三萬元│陳足      │
├──┼───┼──────┼────┼────┼─────┼─────┤
│ ５ │丁○○│空        白│空    白│ 173892 │  三萬元│陳足      │
├──┼───┼──────┼────┼────┼─────┼─────┤
│ ６ │丁○○│空        白│空    白│ 173893 │    三萬元│陳足      │
├──┼───┼──────┼────┼────┼─────┼─────┤
│ ７ │丁○○│空        白│空    白│ 173894 │    三萬元│陳足      │
├──┼───┼──────┼────┼────┼─────┼─────┤
│ ８ │丁○○│空        白│空    白│ 173895 │    三萬元│陳足      │
├──┼───┼──────┼────┼────┼─────┼─────┤
│ ９ │丁○○│空        白│空    白│ 173897 │四萬二千元│陳足      │
└──┴───┴──────┴────┴────┴─────┴─────┘


司法院資訊處製作；財團法人民間司法改革基金會備份。
